臺灣高雄地方法院刑事判決　　　　　　　　　　　　　九十三年度易字第九四七號
　　公　訴　人　臺灣高雄地方法院檢察署檢察官
　　被　　　告　丁○○
　　選任辯護人　蔡瑜真律師
右列被告因妨害自由等案件，經檢察官提起公訴（九十三年度偵字第六○九九號），
本院判決如左：
    主  文
丁○○無罪。
    理  由
一、公訴意旨係以：被告丁○○與告訴人己○係夫妻關係，雙方業已離婚分居十餘年
    ，然被告平日仍對告訴人糾纏不清，緣告訴人在高雄縣鳥松鄉○○村○○路橫巷
    三百三十號旁經營寒梅檳榔攤，被告平日偶爾會前往寒梅檳榔攤消費，然雙方每
    次見面經常因細故發生口角不歡而散。於民國九十三年二月二十六日下午六時許
    ，被告再次前往寒梅檳榔攤消費，並要求告訴人做一些下酒菜，被告則自行拿取
    店內之高粱酒飲用，時至晚間十時十分許，告訴人以關店休息為由向被告收取酒
    菜錢，被告付款後便對己○表示有事要與之商談，然卻遭告訴人態度冷淡回應說
    ：「我們沒什麼話好說，我要回家休息」等語婉拒被告之要求，並由告訴人之男
    性友人甲○○駕駛告訴人所有車牌號碼ＹＺ─九一三五號自用小客車欲搭載告訴
    人回家。告訴人於結束營業後，隨即搭乘由甲○○駕駛之前揭小客車離去，被告
    見狀一時妒火中燒，再加上先前告訴人對被告態度冷淡不佳，遂出於妨害他人行
    使權利之接續犯意，駕駛車牌號碼ＺＭ─四三五三號銀色箱型車，驅車尾隨於二
    人之後，欲攔截告訴人、甲○○下車，甲○○駕駛上開自用小客車行經高雄市立
    殯儀館大門前時，被告則駕駛前揭箱型車旋由後方超車將甲○○、告訴人所乘坐
    之自用小客車攔截下來，甲○○、告訴人二人不欲理會被告，便倒車迴轉掉頭離
    開，然被告並未就此作罷，仍驅車繼續追逐在後，沿途一直追至本館路橫巷時，
    被告復出於毀損之故意，超車至前揭自用小客車右側予以側面撞擊，甲○○見狀
    隨即緊急煞車，導致前揭自用小客車打滑橫置在本館路橫巷二十號前，此時被告
    見狀仍未作罷，復再駕駛上開箱型車倒退並加速正面衝撞自用小客車之右側（起
    訴書贅載駕駛座），在此情況危急之際，甲○○及告訴人旋即由另側駕駛座車門
    下車，被告復倒車約十公尺，再次衝撞自用小客車右側後，被告見甲○○及告訴
    人業已下車，即自前揭箱型車內持長約六十公分之柺杖鎖下車，走向甲○○及告
    訴人，此時甲○○欲持行動電話報警處理，被告見狀為免事端擴大乃掉頭準備離
    去，在離開前另行出於恐嚇之犯意，對甲○○及告訴人叫囂稱：「要叫兄弟來殺
    己○」等語重複三次，致使告訴人心生畏懼，因認被告涉有刑法第三百零四條之
    強制罪、第三百五十四條之毀損罪及第三百零五條之恐嚇罪嫌。
二、按犯罪事實應依證據認定之，無證據不得認定犯罪事實；又不能證明被告犯罪者
    ，應諭知無罪之判決，刑事訴訟法第一百五十四條第二項、第三百零一條第一項
    分別定有明文。次按認定不利於被告之事實，須依積極證據，苟積極證據不足為
    不利於被告事實之認定，即應為有利於被告之認定，更不必有何有利之證據。再
    事實之認定，應憑證據，如未能發現相當證據，或證據不足以證明，自不能以推
    測或擬制之方法，以為裁判之基礎。另告訴人之告訴，係以使被告受刑事訴追為
    目的，是其陳述是否與事實相符，仍應調查其他證據以資審認。又被害人之陳述
    如無瑕疪，且就其他方面調查又與事實相符，固足採為科刑之基礎，倘其陳述尚
    有瑕疪，則在未究明前，遽採為論罪科刑之根據，即難認為適法（最高法院三十
    年上字第八一六號、四十年台上字第八六號、五十二年台上字第一三○○號、六
    十一年台上字第三○九九號分別著有判例可資參照）。故在告訴人指訴被告涉嫌
    犯罪之場合，如經調查別無其他證據足證其指訴確與事實相符，則本於「罪證有
    疑、利於被告」之證據法則，即不得遽以其片面之指訴，擷為認定被告犯罪之唯
    一事證，合先敘明。
三、本件公訴人認被告丁○○涉有前揭強制、毀損及恐嚇等犯行，無非係以告訴人己○之指訴，證人甲○○之證述，並有案發現場照片六幀、修復單四紙、車損照片
    十五幀、高雄縣政府警察局仁武分局車禍處理登記簿及道路交通事故調查報告表
    各一份等為其論罪依據。而訊據被告丁○○固坦承有於右揭時、地駕駛車牌號碼
    ＺＭ─四三五三號自用小客車尾隨甲○○所駕駛車牌號碼ＹＺ─九一三五號自用
    小客車，並在高雄縣鳥松鄉○○村○○路橫巷二十號前發生相撞，致使甲○○所
    駕駛上開自用小客車右側車門受損等事實，然堅決否認有何強制、毀損及恐嚇之
    犯行，辯稱：因告訴人己○於九十三年二月二十五日打電話對其同居人乙○○恐
    嚇辱罵，所以才於隔日下班後約己○的弟弟庚○○到寒梅檳榔攤與己○相談此事
    ，等到檳榔攤打烊事情並沒有說清楚，所以才跟著己○的車，希望將事情談清楚
    ，並沒有要以強暴、脅迫之手段妨害他人行使權利之意思，第一次撞擊是因為甲○○駕車夾剪被告所肇致，並非蓄意撞擊甲○○所駕之車，而第二次撞擊是因為
    甲○○打電話要叫人來，伊慌忙中急於離去打錯檔過失所造成，其下車查看時，
    因心中害怕才持柺杖鎖自我防衛，並無出言恐嚇己○等語。經查：
  (一)告訴人己○於警詢時陳稱：於九十三年二月二十六日晚上六點左右，被告來伊所
    開設之寒梅檳榔攤，叫伊煮菜給被告配酒，然後便自行拿酒起來喝，於晚上十點
    十分伊要關門休息時，伊便向被告收取酒菜錢，被告付完錢後說有話跟伊說，伊
    回答沒有什麼話好說，伊便關門與甲○○開車往高雄市立殯儀館方向離去，在高
    雄市立殯儀館前遭被告駕車由後超車將伊攔截下來，伊便掉頭離去等語（見偵查
    卷第四頁），復於偵查中陳稱：在殯儀館前路較寬，伊看到被告追上來就將車返
    轉，就在被告後面從另一方向走等語（見偵查卷第三十頁背面），再於本院審理
    時證稱：被告從右手邊超車後，車就擋在我們車前，我們就迴轉，被告就一直追
    我們等語（見本院卷第八十四頁），而證人甲○○於警詢時證稱：那天伊開己○
    的車載己○下班回家，行經高雄市殯儀館大門前時突然有一輛車超到伊所駕駛的
    車前將伊攔下來，伊便倒車掉頭就走等語（見偵查卷第七頁），復於偵查中證稱
    ：被告從前面要擋伊，伊不理被告，就倒車返轉，被告就追上來等語（見偵查卷
    第二十一頁背面、第三十頁背面），是依告訴人己○及證人甲○○上開所述，被
    告雖有駕車自後超車，致使甲○○駕車迴轉離開之行為，然被告之超車行為並未
    施以任何強暴、脅迫之手段，則被告此部分所為自與刑法第三百零四條所定強制
    罪之犯罪構成要件不符。
  (二)又告訴人己○於警詢時陳稱：被告一直追到本館路橫巷時，被告先撞車子後方，
    致使車子打橫在本館路橫巷二十號前，被告便連續撞擊車子右側兩次，撞擊一次
    後又倒車再撞擊一次，此時伊與甲○○便由駕駛座離開車子，被告便下車拿柺杖
    鎖要過來打伊，伊便躲在甲○○後方，被告便作罷沒有打下來，被告便說「要叫
    兄弟來殺我」，這句話被告重複說兩三次後，就駕車離去，伊便打電話報警處理
    等語（見偵查卷第四頁背面），復於偵查中陳稱：被告追我們一共撞三次，第一
    次是被告從中間追撞上去，第二次是從右邊撞上去，我們二人在車上想下車，被
    告馬上又追撞上去，撞到第三下，我們才伸腳要出車門，被告持鎖頭下來說「要
    叫兄弟來殺我，要殺死我」，講了三次就轉頭走了等語（見偵查卷第二十三頁）
    ，再於本院審理時證稱：被告一直追我們，到一條橫巷，第一次被告用車頭撞我
    們車子的右側，我們車子就打橫，然後又再倒車撞二次，都是用車頭撞，我們就
    停下來，甲○○先下車，因為右車門沒有辦法開，所以伊就從左側門下車，被告
    下車時手拿柺杖鎖，用布包著，布掉下來伊有看到柺杖鎖，被告有說要叫人把伊
    殺死等語（見本院卷第八十四頁、第八十五頁、第九十一頁），而證人甲○○於
    警詢時證稱：在本館路橫巷路段中遭被告先擦撞車尾，伊車便打橫在路上，被告
    又撞擊車子右側，伊與己○才由司機座方向下車，我們都下車後被告便倒車約十
    公尺再次衝撞右側，衝撞完後被告便下車手拿一支車鎖長度約六十公分左右向我
    們走來，被告見伊在打電話報警時便掉頭就走，離開時又說「要叫兄弟來將己○
    殺死」，連續說三次等語（見偵查卷第七頁背面），復於偵查中證稱：被告在後
    面追，超車從右邊車中間撞下去，倒車又撞了二、三下，被撞時伊未下車，第三
    下伊才下車，己○那邊車門無法開門，就從伊那邊下車，被告下來就持鎖頭用一
    塊布包住，恐嚇伊說要叫兄弟來殺我們，伊有叫大華派出所警員來，但無接通等
    語（見偵查卷第二十一頁背面、第二十三頁背面、第三十一頁），再於本院審理
    時證稱：開到本館路橫巷被告從後面撞我們，我們就變成打橫，被告再倒車撞我
    們二次，被告撞完後拿柺杖鎖下車，還對我們兩個說要殺我們，被告是用右手夾
    在後面，有用一塊布包著，因為柺杖鎖比布還長有漏出來等語（見本院卷第九十
    三頁、第九十四頁、第一○○頁），是告訴人己○及證人甲○○先後就被告第一
    次究係從何處撞擊渠等所駕駛之自用小客車，且就被告所恐嚇之對象為何人，其
    二人先後之所述，均有所不一，其二人之指訴是否可信，誠非無疑。且證人徐福
    祥於偵查中證稱：紅色車（指甲○○所駕駛之自用小客車）車尾沒有撞到等語（
    見偵查卷第二十九頁背面），再依證人徐福祥所製作之勘驗報告（見偵查卷第十
    五頁）所載：「現場勘驗結果，該部紅色自小客車（ＹＺ─九一三五）車尾並未
    遭撞擊，只有車身右側部分（前後門）遭撞擊凹陷，幾次無法研判，現場並遺留
    兩道煞車痕」及車損照片（見偵查卷第十一頁）所示，顯見告訴人己○及證人甲○○上開所述遭被告從後撞擊後致使自用小客車打橫等語，亦非無疑。另告訴人
    己○所有之自用小客車右側車身確有遭被告所駕駛之自用小客車撞擊後，造成凹
    損之情形，有車損照片一幀可稽（見偵查卷第十二頁），且為被告所不否認，然
    上開自用小客車右側車身所造成之凹損原因非一，告訴人及證人甲○○所指訴被
    告倒車後衝撞所肇致或被告所稱慌忙中打錯檔過失撞擊所造成，均有可能，自難
    僅憑告訴人及證人甲○○前開有瑕疵之指訴，即遽認該右側車身凹損係被告倒車
    後衝撞所肇致，而排除被告所辯慌忙中打錯檔撞擊所造成之可能。
  (三)另告訴人於本院審理時證稱：發生這件事之前並沒有打電話去丁○○的家，當天
    打電話給伊弟弟庚○○是要問伊母親回來了沒有，並不是叫庚○○不要來等語（
    見本院卷第八十三頁、第八十八頁），然證人乙○○於本院審理時證稱：二月二
    十五日有接到己○的電話，己○說她是房子的女主人，說她的孫子都沒有住在那
    裡，伊怎麼敢住那裡，伊怎麼死的都不知道，因為二年前己○跟其女兒有拿鑰匙
    開門進來打伊，所以伊聽完之後很害怕，當天就告訴丁○○等語（見本院卷第一
    ○三頁），證人即被告與告訴人所生之子戊○○於本院審理時證述：伊在二月二
    十六日有聽伊父親說己○在二月二十五日打電話給乙○○的事，伊父親告訴伊的
    用意可能是因為二年前伊母親有帶伊姊姊去打乙○○的事情再度發生，當天伊舅
    媽（即庚○○之妻）有打電話給伊，問伊說為何伊父親要到高雄，並且找伊舅舅
    （即庚○○）去檳榔攤做什麼，問伊知不知道，後來伊有打電話給伊舅媽，舅媽
    說伊媽媽請舅舅不要去了，伊擔心伊父親在那裡枯等，伊要聯絡伊父親但聯絡不
    到等語（見本院卷第一一一頁至第一一三頁），證人即告訴人之弟庚○○於本院
    審理時證稱：二月二十六日丁○○有打電話給伊，要伊去己○檳榔攤聚一聚，因
    為伊有客人所以沒有去，但伊沒有跟丁○○說不去，後來己○有打電話給伊，叫
    伊不要過去，但沒有說為什麼不要過去等語（見本院卷第一○七頁、第一○八頁
    ），且告訴人鄭梅所有之電話（○七）0000000於九十三年二月二十五日
    上午八時五十分三十二秒至五十二分三十九秒，確有與被告住處電話（○七）0
    000000通聯之紀錄，有上開電話（○七）0000000於九十三年二月
    二十五日當日之通聯紀錄一份附卷可稽（見本院卷第五十六頁），足見告訴人上
    開所述顯與事實並不相符。又證人甲○○於本院審理時證稱：當天案發後伊都沒
    有打電話等語（見本院卷第九十七頁），然觀諸證人鄭添源所使用之行動電話門
    號0000000000號於九十三年二月二十六日案發後（即晚間十時十二分
    至十時十四分）之通聯紀錄所示（見本院卷第四十四頁、第四十七頁），尚有撥
    打電話（○七）0000000、（○七）0000000之通聯紀錄，是證人
    甲○○上開所述亦與事實不符，顯見告訴人及證人甲○○二人就案發之原因及案
    發之情形多所隱瞞，反益徵被告上開所辯因告訴人於九十三年二月二十五日打電
    話對其同居人乙○○恐嚇辱罵，所以才於隔日下班後約庚○○到寒梅檳榔攤與告
    訴人相談此事，等到檳榔攤打烊事情並沒有說清楚，所以才跟著己○的車，希望
    將事情談清楚，後來因為甲○○打電話要叫人來，伊才慌忙中急於離去等語，應
    非虛妄。再參以證人甲○○於本院審理時證稱：丁○○用右手拿柺杖鎖夾在後面
    ，有用一塊布包著等語（見本院卷第一○○頁），衡情被告果真確有駕車衝撞告
    訴人之自用小客車，並以危害生命之語恐嚇告訴人之情形，則被告拿出柺杖鎖時
    實無再如此隱藏之理，是被告以如此隱藏之方式持柺杖鎖，是否尚能出言恐嚇告
    訴人，亦非無疑。
  (四)綜上所述，除告訴人己○及證人甲○○有疑之片面指訴外，並無其他積極證據足
    資審認被告確有公訴人所指之犯行，揆諸前開說明，尚不得遽以告訴人及證人甲○○片面之指訴，擷為認定被告犯罪之唯一事證，不能證明被告犯罪，依法自應
    為被告無罪之諭知。
據上論斷，應依刑事訴訟法第三百零一條第一項，判決如主文。
本案經檢察官丙○○到庭執行職務。
中      華      民      國    九十三    年      十      月    二十六    日
                                    臺灣高雄地方法院刑事第三庭
                                        審判長法  官    黃仁松
                                              法  官    張茹棻
                                              法  官    陳玉聰
右正本證明與原本無異。
如不服本判決，應於判決送達後十日內，向本院提出上訴狀。
                                              書記官    鄭淑臻
中    華    民    國      九十三    年      十        月      二十六   日
